【裁判字號】    95,訴,864
【裁判日期】    950512
【裁判案由】    強盜
【裁判全文】
臺灣高雄地方法院刑事判決               95年度訴字第864號
公  訴  人  臺灣高雄地方法院檢察署檢察官
被      告  乙○○
指定辯護人  洪右珍律師
上列被告因強盜案件，經檢察官提起公訴（95年度偵字第5491號
），本院判決如下：
    主  文
乙○○犯準強盜罪，累犯，處有期徒刑陸年。
    事  實
一、乙○○前於民國91年間因竊取車內財物案件，經本院以92年
    度訴字第945 號判處有期徒刑6 月確定，甫於92年10月7 日
    易科罰金執行完畢，詎仍不知悔改，於95年2 月13日下午3
    時15分許，騎乘車牌號碼EHN-139 號輕型機車，行經高雄市
    鼓山區○○路308 號前，見丙○○所駕駛車牌號碼ZW-4891
    號自用小客車停放路旁車窗未關妥，即趁車上無人之際，以
    伸手開啟車窗內車鎖後打開車門，再進入車內方式，徒手竊
    取丙○○置於前乘客座腳踏墊之皮包1 只（內有復華銀行、
    台北富邦銀行存摺各1 本、台北富邦銀行提款卡、匯豐銀行
    信用卡、聯邦銀行大統百貨聯名信用卡、聯邦銀行大立伊勢
    丹百貨聯名信用卡各1 張及數位相機1 台及現金2 千元），
    得手後，正發動引擎騎上上開機車，準備逃逸離去之際，遭
    路旁店家內之店員丁○○發現，即自後方拉住乙○○之後衣
    領，阻止其離去，同時間丙○○因聞防盜器聲響，亦趨前站
    立於上開機車車頭前，並伸出雙手與乙○○相互拉扯皮包，
    詎乙○○為脫免逮捕，於防護贓物未果後，先縮手放開皮包
    任之掉落地面，又明知騎乘機車繼續向前行駛將撞擊前方之
    丙○○，竟仍以當場猛催機車油門，向前衝撞丙○○腿部之
    強暴手段，致丙○○坐倒在地，幸因丙○○在後拉住減少衝
    撞力道，丙○○僅受有雙手、雙腿紅腫瘀傷、左手大拇指切
    割傷及臀部疼痛等傷害，另丁○○因緊靠機車站立，而擦撞
    機車車身致左膝受有瘀傷（傷害部分均未據丙○○、丁○○
    提出告訴），嗣高雄市政府警察局鼓山分局龍華派出所警員
    蔡月耀、沈正林在同路對向車道執行巡邏勤務行經該處，目
    擊上開情節，趕赴現場，即將乙○○當場逮捕，而查悉全情
    。
二、案經高雄市政府警察局鼓山分局報請臺灣高雄地方法院檢察
    署檢察官偵查起訴。
    理  由
一、訊據被告固坦承有於95年2 月13日下午3 時15分許，以徒手
    伸入丙○○停放在高雄市○○路旁之車牌號碼ZW-4891 號自
    小客車未關妥車窗內內方式，竊取置於右前座之皮包得手，
    及遭丙○○等人時，有騎車逃逸等事實不諱，惟矢口否認有
    何防護贓物、脫免逮捕而施強暴之犯行，辯稱：證人丁○○
    自後方抓住我衣領時，我立刻說「皮包還給妳，讓我走」，
    皮包就已經掉在地上，而我要騎車離開時，我並未與被害人
    丙○○拉扯皮包，更未騎車撞丙○○乙節，亦否認丁○○受
    有瘀傷、丙○○所受雙手、腿瘀傷及臀部疼痛等傷勢云云。
    經查：
（一）被告對於上開車內竊取丙○○所有皮包乙節始終坦承不諱
      ，核與被害人丙○○、目擊證人丁○○於偵查及本院審理
      時證述之情節相互符合（偵卷, 第65頁以下；本院卷, 第
      65頁），並有贓物認領保管單1 紙在卷可佐，故被告自白
      堪以採信，又其竊取皮包已持之在手，雖未離開現場，但
      皮包顯已置於被告實力支配之下，其竊盜犯行應已既遂，
      被告此部分竊盜犯行，已堪認定。
（二）按刑法上所謂「強暴」，謂對於他人之身體，施以直接或
      間接之暴力，壓制被害人之行動自由，而不以使被害人完
      全受其壓制為必要，亦不以使人受傷為要件。（最高法院
      93年度台上字第5129號、94年度台上字第5267、6530號判
      決理由參照），惟若行為人僅有強力排除猛拖之被動行為
      ，尚難認為有積極暴行而達於強暴、脅迫之程度（最高法
      院43年台上字第670 號、45年台上字第1517號判決參照）
      ，亦即準強盜罪之成立，係行為人所施不法腕力非屬單純
      消極掙脫行為，而當場對第三人有積極施暴行為，即足當
      之。
（三）查被告竊得丙○○皮包欲騎乘機車駛離現場之際，遭丁○○發現自後拉住被告衣領，欲阻止被告離去，詎被告竟仍
      摧機車油門向前駛離，撞擊丙○○致坐倒在地乙節，業據
      證人丙○○於偵查、本院審理時分別結證：「我當時把車
      停於麵包店前進入購物，聽見防盜器在響，我跑出看到被
      告手拿我的皮包，準備騎機車要走，我跑去與被告拉扯皮
      包，被告一直不放手，還一手加油門，我身體擋在他機車
      前不讓他走，被告就騎機車撞我，我因而被撞倒在地上」
      等語（偵卷, 第65~66 頁，被告以外之人偵查中向檢察官
      所為陳述，並無顯不可信情形，依刑事訴訟法第159 條之
      1 第2 項規定，有證據能力）、「我發現被告偷我皮包後
      ，馬上走出來站到被告機車前方，當時機車已經發動，被
      告左手拿皮包，準備要騎上機車，我伸雙手要拿皮包，而
      與被告拉扯皮包達數分鐘，過程中被告左手使力推我肩膀
      處，右手加油門不斷要騎走機車，機車車頭撞到我的腿，
      我因被推、被撞，跌倒不止1 次，後來被告才說『不要了
      ，還你，還你』，就把皮包丟在地上」等語明確（本院卷
      , 第68~74 頁、第79頁），核與目擊案發經過並協助緝兇
      之證人丁○○於偵查、本院審理時分別結證：「我當時停
      車後，發現有車子防盜器在響，我回頭看見被告打開車門
      採身進入車內拿出皮包，放在機車腳踏板處，我過去抓他
      衣服後面，當時丙○○已經擋住被告機車前，但被告還是
      強行加油門到底要逃走，後來丙○○可能摔倒在地，突然
      從我眼前消失，我有鬆手一下，又抓住被告褲子，把他的
      口袋抓破，這時警察即時趕來制服被告」等語（偵卷, 第
      66~67 頁，證人於檢察官面前之供述，同上理由，有證據
      能力）、「我目睹被告將機車停在我們店門口，下車偷被
      害人皮包，放在機車腳踏墊上，發動機車準備要騎走，我
      與丙○○同時到達被告身邊，丙○○擋在被告機車前，我
      自後才拉得到被告後衣領，被告一直騎機車摧油門要往前
      衝，後來看到丙○○跌倒在地，被告雙手抓機車把手，機
      車前端揚起，皮包應該已經掉到地上，我從後抓被告，快
      抓不住時，警察即時到場逮捕被告」、「我在後方抓住被
      告，所以看不到前面，沒有看到丙○○與被告拉扯皮包，
      也沒有看到丙○○為何跌倒」等語相符（本院卷, 第
      63~67 頁），足認證人丙○○、丁○○在被告行竊得手欲
      脫免逮捕離去之際，分別站立在前阻擋被告去路及在後拉
      住被告衣物，被告始未能順利逃離現場。
（四）又證人丙○○證述遭受被告騎機車前行撞倒地情形，復核
      與證人即查獲員警沈正林到庭證稱：「案發當時同事蔡月
      耀搭載其在距現場約25~30 公尺之對向車道巡邏中，看見
      女子（丙○○）摔倒在機車前方地面，聽到機車發出大聲
      ㄍㄥ、ㄍㄥ、ㄍㄥ聲響，當時機車車頭橫向朝馬路方向，
      前方被1 部民車擋道，要彎過民車後方轉角騎出，所以我
      們在目睹後3~5 秒內，立即趕到現場，在轉角處把被告制
      服」、「在遠方機車引擎已發出巨響，被告有搖動機車龍
      頭情形，機車也有往前移動一段短距離情形，被害人（丙○○）被撞倒後，有爬起來抓住被告及機車動作，應該不
      是被害人自己軟腳跌倒」等語（本院卷, 第74~78 頁），
      並當場繪製現場相對位置圖以佐其說，亦足認被告騎乘機
      車欲從路旁停車處，自在旁蔽障民車後方，彎向馬路逃離
      現場之際，證人丁○○在後雖有拉住衣領阻止離去動作，
      仍力不足完全抗衡機車引擎驅前動力，機車確有向前位移
      而撞及丙○○情形，亦堪認定。綜此各節，證人丙○○上
      開證詞核與真實相符，應屬可採。而被告當場己知悉丙○○立身機車前方情形下，為達脫免逮捕目的，竟未停車或
      轉向以防撞及前方之人，仍憑恃騎乘動力機車優勢，悍然
      猛催油門向前騎駛，又以當時機車引擎發動聲響鉅大、機
      車前端亦有揚起狀況，分據證人沈正林、丁○○證述如前
      ，可見被告催機車油門向前騎行衝撞力道非小，其罔顧車
      前被害人丙○○之人身安全，對丙○○實有積極實施強暴
      行為之故意，已非單純僅出於掙脫目的而為，且被告終因
      機車前移致丙○○遭撞及腿部，並因而倒地，雖因證人丁○○在後牽制及員警沈正林即時到場壓制，幸未釀至更大
      傷害，然均已足認被告所為，斷非僅在單純排除拉扯被動
      、消極行為，反而係積極對丙○○之身體施以強暴不法腕
      力，以遂脫免逮捕意圖，殆無疑義，其為脫免逮捕而對第
      三人施以強暴行為，已堪認定。
（五）另外，被告對證人丙○○、丁○○傷勢僅稱：「逮捕後只
      知道丙○○手有受傷，其他部位我沒有看到」云云，並抗
      辯丙○○、丁○○未提出傷單（本院卷, 第83,84 頁），
      執詞否認證人2 受有上開傷勢，然證人丙○○證稱：「我
      受有左手大姆指割傷、雙手手掌、小腿及臀部瘀青，因為
      不是很重的傷勢，所以沒有驗傷」等語（同卷, 第73頁；
      偵卷, 第66頁），證人丁○○另證稱：「因為我從後面拉
      住被告，位置不好站，且被告機車一直往前，我的左腳膝
      蓋撞到輪胎位置產生瘀傷」等語（本院卷, 第67頁），其
      中，丙○○左手指割傷傷勢與被告自認事實相符，亦與證
      人沈正林證述當場見聞被害人丙○○手部流血情形合致（
      本院卷, 第78頁），可認證人證述傷勢已非虛言。另渠供
      稱身體傷處，核與丙○○前述雙手與被告用力拉扯皮包、
      腿部遭機車衝撞，臀部跌坐地上成傷，丁○○前述自後拉
      住被告衣領，因前傾撞到被告機車致傷之受力或肢體碰撞
      方式，能夠契合，渠為阻止被告騎乘機車逃離，分自前後
      拉扯施力非小，因而造成上開傷害，亦合於情理。且證人
      黃、謝2 人均表明不欲提出傷害告訴，亦未就醫等節，業
      據渠供述在卷（偵卷, 第18頁；本院卷, 第85頁），故未
      提出驗傷診斷書，亦合於常情，渠復無告訴求償表示，證
      述之間自無虛構擴大自己傷勢必要，證言均堪予採信。是
      以，被告明知於機車前方，仍執意往前衝撞，僅因證人丁○○自後緊拉被告，牽制被告騎車向前作用力，使丙○○
      倖免遭受更大創傷，不能僅因證人2 人未提出診斷證明書
      ，而逕認無法證明傷勢，上開傷勢復與被告執意加油門騎
      機車逃離現場有相當因果關係，且縱被害人未成傷，惟被
      告本件行竊完成後當場實施強暴行為，已堪認定如前，參
      諸前揭最高法院判決意旨，亦無解於其準強盜罪之構成，
      而無資以被告有利認定。
（六）末辯護意旨以被告當有施用毒品，精神行為狀態自與常人
      云云，查被告當次同時查獲施用毒品犯行，雖經公訴人另
      以95年度毒偵字第2540號移送本院併案審理，惟施用毒品
      本係本件犯罪前之原因自由自戕行為，不足資為精神意識
      狀態減弱抗辯，且被告於95年2 月13日案發查獲當日內勤
      訊問中明白陳述：「前幾天有施用」等語，已否認當日有
      施用之情（偵卷, 第53頁）。又證人丙○○本院中亦證述
      ：當時被告精神狀態與常人並無不同乙情明確（本院卷,
      第70頁）。是以，並無證據證明被告行為當時精神狀態、
      行為能力有異常情形，辯護意旨請求考量被告因吸毒致反
      應過當，委無理由，同無從作任何有利被告認定。
（七）綜上所述，被告前開所辯於證人丁○○自後方抓住衣領之
      始皮包已掉落在地，並未與被害人丙○○拉扯皮包，更未
      騎車撞丙○○，亦否認丁○○瘀傷、丙○○云云，均據證
      人證言批駁如前，所言均與事實重大不一致，其辯詞應係
      卸責之詞，不足採信。是以，本案被告竊盜得手後，因脫
      免逮捕，當場以騎乘機車向前撞及被害人丙○○所施強暴
      行為事證明確，其犯行洵堪認定，應依法論科。
二、核被告乙○○所為，係犯刑法第329 條之竊盜，因脫免逮捕
    ，而當場施以強暴罪，應依同法第328 條第1 項規定論處。
    又被告於91年間因竊盜案件，經本院以92年度訴字第945 號
    判處有期徒刑6 月確定，甫於92年10月7 日易科罰金執行完
    畢乙節，有台灣高等法院被告前案紀錄表1 份在卷可稽，其
    於有期徒刑執行完畢後，5 年內再犯本件有期徒刑以上刑之
    罪，為累犯，應依刑法第47條規定，加重其刑。爰審酌被告
    年輕體壯，不思以正當方法獲取生活所需，竟於光天化日下
    ，在民眾可得共聞見之路邊，先徒手竊取車內財物，又於遭
    查獲之際，竟為脫免逮捕，而騎乘機車對前方被害人丙○○
    撞擊方式實施強暴行為，對於社會治安及被害人身安全致生
    鉅大危害，犯後否認準強盜犯行，態度非佳，又其於91 年
    間同因竊取車內財物當場遭查獲與他人拉扯皮包之事實而遭
    論罪科刑，與本案案情相似，足見其未知悔悟，再事同一犯
    行，又本件行竊所得皮包1 只雖由被害人領回，惟係被害人
    自力救濟所奪回，並非被告自行拋棄，惟念被害人等不欲提
    出傷害告訴之態度等一切情狀，量處如文所示之刑。
據上論斷，應依刑事訴訟法第299 條第1 項前段，刑法第329 條
、第328 條第1 項、第47條，判決如主文。
本案經檢察官甲○○到庭執行職務。
中    華    民    國    95    年    5    月    12     日
                  刑事第十四庭  審判長法  官  蔡廣昇
                                      法  官  謝雨真
                                      法  官  林瑋桓
以上正本證明與原本無異。
如不服本判決，應於判決送達後10日內，向本院提出上訴狀。
中    華    民    國    95    年    5    月    12     日
                                      書記官  謝群育
附錄本判決論罪科刑法條：
刑法第328條第1 項
  意圖為自己或第三人不法之所有，以強暴、脅迫、藥劑、催眠
  術或他法，至使不能抗拒，而取他人之物或使其交付者，為強
  盜罪，處5 年以上有期徒刑。
刑法第329條
  竊盜或搶奪，因防護贓物、脫免逮捕或湮滅罪證，而當場施以
  強暴脅迫者，以強盜論。


司法院資訊處製作；財團法人民間司法改革基金會備份。
